臺灣臺北地方法院民事裁定
111年度簡上字第151號
上  訴  人  劉任昌  

被  上訴人  陳柔瑜  
訴訟代理人  陳仲豪律師              
            陳力銓律師                    
上列當事人間請求侵權行為損害賠償事件，上訴人對於民國110
年11月12日本院臺北簡易庭109年度北簡字第19283號第一審民事
簡易判決提起上訴，本院裁定如下：
    主  文
上訴駁回。
第二審訴訟費用由上訴人負擔。
    理  由
一、按提起上訴，應於第一審判決送達後20日之不變期間內為之
    ；又上訴不合法者，第二審法院應以裁定駁回之，民事訴訟
    法第440條前段、第444條第1項前段分別定有明文。上開規
    定，依同法第436條之1第3項規定，對於簡易程序第一審判
    決之上訴程序準用之。次按送達於應受送達人之住居所、事
    務所或營業所行之。送達於住居所、事務所或營業所不獲會
    晤應受送達人者，得將文書付與有辨別事理能力，且非他造
    當事人之同居人或受僱人，此觀同法第136條第1項前段、第
    137條之規定即明。又按受公寓大廈管理委員會僱用之管理
    員，其所服勞務包括為公寓大廈住戶接收郵件者，應認屬全
    體住戶之受僱人，與同法第137條第1項規定之受僱人相當（
    最高法院106年度台抗字第820號裁定意旨參照）。一般公寓
    大廈為謀全體住戶方便，多設有管理委員會，統一處理各種
    事務，並僱用管理員負責大廈安全事宜及代收文件等工作，
    該管理員性質上應屬全體住戶之受僱人，即與上開規定受僱
    人相當，郵政機關郵差送達文書於住居所、事務所或營業所
    ，不獲會晤應受送達人，而將文書付與公寓大廈管理員者，
    為合法送達，至管理員何時將文書轉交應受送達人，不影響
    已生之合法送達效力（最高法院101年度台抗字第392 號裁
    定意旨參照）。又如當事人歷來訴訟文件均係由管理員以相
    同方式代為收受者，應認當事人已有授權管理員代收郵件之
    意，則當事人倘因自身因素遲誤收受者，自不得指管理員無
    代收權限而主張以本人收受訴訟文書日為期間起算日。
二、本件第一審民事判決書係於110年11月19日送達至上訴人位
    於新北市○○區○○路000巷00號7樓(下稱上訴人居所)，由該大
    廈管理員留清森收受，有原審卷附送達證書可憑，本件第一
    審民事判決上訴不變期間應自判決送達翌日起算20日，加計
    在途期間2日（上訴人居所位於新北市板橋區），至110年12
    月13日即已屆滿（原於110年12月11日屆滿，因該日為星期
    六，故往後順延至110年12月13日星期一），然上訴人遲至1
    10年12月14日始提起上訴，有本院收狀戳章可稽（見本院卷
    第15頁），自已逾上訴不變期間，依前揭規定，上訴為不合
    法。
三、上訴人雖具狀稱因新冠肺炎導致管理員不再登記掛號信件，
    為減少感染風險，上訴人甚少進出上訴人居所大門，甚少碰
    觸信箱，不應歸責於己，疫情肆虐應適用寄存送達規定，上
    訴並未逾上訴期間云云，惟查：
  ㈠上訴人雖設籍於新竹縣○○鎮○○路○○段000號，有戶籍資料可憑
    ，惟依上訴人答辯狀記載，上訴人僅偶而回戶籍地址（見上
    訴人111年10月25日答辯狀），本院參酌上訴人閱卷申請書
    記載地址為上訴人居所地址(見本院卷第137頁)，原審寄發
    調解通知、開庭通知，送達地址均有上訴人居所地址，上訴
    人曾經到場，本院依職權函請轄區員警調查結果，上訴人確
    實居住於上訴人居所，有查訪表可憑(見本院卷第109頁)，
    足見上訴人居所確為上訴人日常生活居住地，而上訴人對此
    亦不爭執，本院對上訴人居所為送達自屬合法。
　㈡又本院審酌原審調解期日及辯論期日，通知寄送上訴人居所
    時，均由該大廈管理員留清森收受，送達證書可稽，上訴人
    亦曾經遵期到庭辯論，堪認上訴人居所該大廈管理員應有權
    代上訴人收受通知無誤，上訴人雖以前詞為辯，惟上訴人所
    辯縱令屬實，亦不影響第一審民事判決書合法送達之效力，
    且本件上述送達並不符合寄存送達之要件，自無從適用該規
    定，是上訴人遲至110年12月14日始提起本件上訴，已逾上
    訴不變期間，已如前述，其上訴自不合法，應予駁回。
四、爰裁定如主文。　　
中　　華　　民　　國　　111 　年　　11　　月　　30　　日
                    民事第四庭審判長法  官  溫祖明
                                    法  官  姚水文
                                    法  官  陳正昇
以上正本係照原本作成。
本裁定不得抗告。　　　　　　　　　　　　　　　　　　
中　　華　　民　　國　　111 　年　　11　　月　　30　　日
                                    書記官  翁挺育